最　高　行　政　法　院　裁　定
　　　　　　　　　　　　　　　　　　 94年度裁字第02857號
再 審原 告　甲○○
再 審被 告　中央健康保險局
代　表　人　丙○○
　　　　　　　　　　　　送達代.
上列當事人間因全民健康保險事件，再審原告對於中華民國93年
3月18日本院93年度判字第275號判決，提起再審之訴。本院裁定
如下：
　　主  文
再審之訴駁回。
再審訴訟費用由再審原告負擔。
　　理  由
一、按對於本院判決提起再審，依行政訴訟法第277條第1項第4
    款之規定，必須表明再審理由及關於再審理由並遵守不變期
    間之證據。所謂表明再審理由，必須指明其所再審之判決，
    有如何合於行政訴訟法第273條第1項、第2項所定再審事由
    之具體情事始為相當，若未一語指及其所再審之判決有合於
    再審之事由者，其提起再審，即屬不合法。
二、本件再審原告前自民國84年3月1日全民健康保險開辦時起，
    即為錦燦工商管理顧問股份有限公司（下稱錦燦公司）負責
    人，惟渠並未以負責人之第1類被保險人身分加保，而以受
    雇者之第1類被保險人身分於御銘保險經紀人股份有限公司
    （下稱御銘公司）加保；渠於87年3月1日自御銘公司轉出後
    ，仍未以錦燦公司負責人身分加保，而於同年3月5日以第2
    類工會會員之被保險人身分轉入臺南縣各業工人聯合會職業
    工會加保，經再審被告所屬南區分局清查發現，分別以88年
    10月7日健保南承字第88020427號函及88年12月1日健保南承
    一字第88051165號函通知錦燦公司，應就其負責人以正確身
    分投保，復於89年2月18日以健保南承一字第89100031號函
    通知該公司，已逕予追溯辦理再審原告自87年3月5日起以負
    責人身分投保。嗣錦燦公司多次向再審被告所屬南區分局陳
    請註銷再審原告以負責人身分加保，案經該分局於89年11月
    6日以健保南承一字第89100571號函回復略以錦燦公司雖提
    供87年度綜合所得稅結算申報表及財政部南區國稅局佳里稽
    徵所稅額證明書，證明該公司並無營利所得，惟並無該公司
    停業之紀錄，鑑於全民健康保險法規定被保險人加保身分係
    依其工作身分認定，公司負責人並不因公司營業銷售額多寡
    而改變其加保身分，除非單位停（歇）業或負責人同為第1
    類被保險人，否則負責人仍須於所開設之公司加保。再審原
    告不服，向全民健康保險爭議審議委員會申請審議，遭審定
    駁回，仍不甘服，遂提起訴願，亦遭駁回，提起行政訴訟，
    經臺北高等行政法院90年度訴字第6637號判決駁回其訴，再
    審原告不服，提起上訴，復經本院以93年度判字第275號判
    決駁回其上訴。
三、再審意旨略以：（一）全民健康保險法第8條固規定被保險
    人之類別分為6類；第12條第1項亦規定第1類被保險人不得
    為第2類及第3類被保險人；但同法施行細則第18條規定符合
    同一類具有2種以上被保險人資格者，應以其主要工作之身
    分參加本保險，再審原告於全民健康保險開辦時起，即為錦
    燦公司負責人而以受雇者之第1類被保險人身分於御銘公司
    加保，此經被上訴人認可合法，如再審原告在臺南縣各業工
    人職業工會投保不合法，依全民健康保險法及再審原告有耕
    典保險代理人有限公司（下稱耕典公司）之保險登錄証即為
    有受雇之事實，並領有薪資，每年均有報稅為證，如不合於
    全民健康保險法第8條第2類被保險人之規定，正確的作法是
    應在耕典公司以最低薪資新台幣（下同）15,840元投保才符
    合法令及經驗法則「以受雇者身分在耕典公司投保」才是對
    的。參行政院衛生署85.3.26衛署健保字第85014944號函，
    亦可得知。（二）再審原告之所以在臺南縣各業工人職業工
    會投保，係因臺閩地區勞工保險局函釋規定，保險業務員得
    在職業工會投保勞保，且目前30萬以上之保險業務員大部分
    係投保在職業工會，此亦符經驗法則，保險業務員均依臺閩
    地區勞工保險局行政命令為依循，且依勞工保險條例投保勞
    保為強制規定，實務上在全民健康保險開辦之初是勞保及健
    保必須依附，在經驗上亦均投保勞保即強制加保健保，幾乎
    無勞保與健保分開投保之實例，且加入職業工會會員年繳會
    費2,400元，健保投保薪資為22,800元，保費固有縣、市政
    府補助四成，但再審被告收到全額保費，縣、市政府之補助
    款來自人民之納稅錢，人民依法有繳稅義務，人人得享受納
    稅錢之權利，任何人均未有吃虧損失，縱使本案有追繳金錢
    之事實，再審被告徒生行政手續，亦無實質利益可收。（三
    ）又依全民健康保險法施行細則第33條、第34條轉換投保單
    位必須投保單位與本人同意送交投保單位辦理，再審被告南
    區分局逕於89年2月19日追溯自87年3月強制將再審原告轉保
    ，未依全民健康保險法規定係違法，縱係再審原告之投保有
    違法令亦有同法第69條之1之處罰規定，再審被告南區分局
    不追循法令正義，違反行政程序法不應予以認同。況再審原
    告自參加全民健康保險，徒有繳費義務，使用不足10次，努
    力去追循繳費，不是規避繳費，應予鼓勵，而非去做一些對
    再審被告未有實益之行政，人民依憲法之合法權利亦應得適
    度保障，方為依法行政原則等語。經核再審意旨僅重述其在
    前訴訟程序之主張，對原確定判決有如何合於行政訴訟法第
    273條第1項、第2項所定再審事由並未表明，依首開之說明
    ，其再審之訴為不合法，應予駁回。
四、依行政訴訟法第278條第1項、第104條、民事訴訟法第95條
    、第78條，裁定如主文。
中　　華　　民　　國　　94　　年　　12　　 月　　30　　 日
                  第四庭審判長法  官　趙　永　康
                              法  官　鄭　淑　貞
                              法  官　黃　淑　玲
                              法  官　侯　東　昇
                              法  官　林  文  舟
以  上  正  本  證  明  與  原  本  無  異
中　　華　　民　　國　　95　　年　　1　　 月　　2　　 日
　　　　　　　　　　　　　　　書記官　莊　俊　亨
